臺北高等行政法院判決
　　　　　　　　　　　　　　　　　　 96年度訴字第00772號
　　　　　　　　　　　　　　　.
原　　　告　甲○○
訴訟代理人　劉雅洳　律師
　　　　　　林麗珍　律師
上一人　之
複　代理人　張斐雯　律師
被　　　告　銓敘部
代　表　人　乙○○部長）住同.
訴訟代理人　丙○○
　　　　　　丁○○
上列當事人間因薪給事件，原告不服公務人員保障暨培訓委員會
中華民國95年12月26日95公審決字第0433號復審決定，提起行政
訴訟，本院判決如下：
    主  文
原告之訴駁回。
訴訟費用由原告負擔。
　　事  實
一、事實概要：
    原告係民國（下同）69年全國性公務人員高等考試建設人員
    水土保持科考試及格，現任職交通部臺灣區○道○○○路局
    （下稱高公局）南區工程處副技術長資位處長。其間曾於88
    年3 月24日任職高公局北區工程處正工程司，經被告以88臺
    審四字第1766831 號函審定以事業人員任用，敘高級技術員
    資位並核敘俸給12級590 薪點；另於89年1 月1 日應89年交
    通事業人員高級技術員晉升副技術長升資甄審合格，經被告
    以90特四字第1990664 號函敘副技術長資位，至90年考成晉
    敘副技術長9 級650 薪點；復於91年7 月24日轉任高公局拓
    建工程處簡派第10職等土木工程職系副處長，經銓敘部以部
    銓一字第0912173306號函審定在案，歷至94年考成晉敘簡派
    第10職等年功薪5 級780 薪點；迄於95年7 月17日再轉任現
    職，經被告以95年8 月16日部特四字第0952688121A 號函，
    審定以事業人員任用，核敘副技術長9 級650 薪點，並於備
    註欄載明：「該員副技術長資位，前經本部核敘副技術長9
    級650 薪點有案，參照交通事業人員與交通行政人員相互轉
    任採計年資對照表，相當簡任第十一職等。以該員擬採計91
    年7 月至95年7 月曾任簡派第十職等職務之年資，核與擬任
    職務資位等級不相當，無法採計提敘薪級。」（下稱原處分
    ）。原告不服，主張其歷至94年年終考成結果，晉敘簡派第
    10職等年功薪五級780 薪點，在交通事業人員與交通行政人
    員相互轉任採計年資對照表中，並無相當之平行等級可資比
    照交通事業人員薪級與薪點，被告逕行認定91年7 月至95年
    7 月系爭年資，與擬任資位等級不相當，無法採計提敘薪級
    ，致其權益受損，請求採計系爭年資提敘薪級，以維其權益
    ；又依高公局拓建工程處編制表、交通部臺灣區國道新建工
    程局暨附屬機關職務列等表所列職稱、官等、員額及高公局
    暨所屬機關專業加給表，顯示副處長職位高於正工程司，然
    原處分95年8 月16日部特四字第0952688121A 號函，卻將副
    技術長9 級650 薪點正工程司職務，認定為相當簡任第11職
    等高於副處長職務，以致無法將原告服務於高公局拓建工程
    處（簡派第10職等）之年資採計提敘薪級，嚴重損害原告權
    益云云，提起復審，亦遭決定駁回，遂提起本件行政訴訟。
二、兩造聲明：
（一）原告聲明：
    1.原處分關於後開第二項及復審決定均撤銷。
    2.應命被告作成審定官職等應從副技術長9級650薪點增為副
      技術長5級730薪點之行政處分。
    3.訴訟費用由被告負擔。
（二）被告聲明：
    1.駁回原告之訴。
    2.訴訟費用由原告負擔。
三、兩造之爭點：
（一）原告主張之理由：
    1.憲法第18條規定人民有服公職之權利，其內容依據司法院
      釋字第611 號解釋：「憲法第十八條保障人民有服公職之
      權利，包括公務人員任職後依法令晉敘陞遷之權。晉敘陞
      遷之重要內容應以法律定之。主管機關依法律授權訂定施
      行細則時，為適用相關任用及晉敘之規定而作補充性之解
      釋，如無違於一般法律解釋方法，於符合相關憲法原則及
      法律意旨之限度內，即與法律保留原則無所牴觸。」
    2.銓敘部所依據之「交通事業人員交通行政人員相互轉任年
      資對照表」位階為何，先予定性：
      (1)按交通事業人員與交通行政人員相互轉任資格及年資提
        敘辦法第7 條規定：「交通事業與交通行政人員相互轉
        任，曾任與轉任職務職等或資位等級相當年資之對照，
        依所附交通事業人員與交通行政人員相互轉任採計年資
        對照表認定之」。
      (2)交通事業人員與交通行政人員相互轉任資格及年資提敘
        辦法係依照交通事業人員任用條例第8 條第1 項規定：
        「交通事業人員得轉任交通行政相當職務。交通行政人
        員取得本條例所訂各級資位者，亦得轉任交通事業相當
        機構相當職務；其轉任資格、年資提敘等事項之辦法，
        由銓敘部會同交通部定之。」
      (3)依上述，足可證交通事業人員與交通行政人員相互轉任
        資格及年資提敘辦法及所附交通事業人員與交通行政人
        員相互轉任採計年資對照表，係「為協助下級機關或屬
        官統一解釋法令、認定事實、及行使裁量權，而訂頒之
        解釋性規定及裁量基準」屬於行政程序法第159 條第二
        項第2 款之行政規則。
    3.本件提敘薪級案件，被告依照交通事業人員與交通行政人
      員相互轉任採計年資對照表之附則二「交通事業人員與交
      通行政人員適用本辦法相互轉任時，依照本表所列平行等
      級，認為等級相當，予以採計提敘官職等級」認定時，應
      衡酌憲法保障公務人員之意旨，年資對照表並非判斷「等
      級是否相當」之唯一依據。
    4.系爭問題乃銓敘部於認定所謂「等級相當」時，係行使交
      通事業人員任用條例第8 條所授權之行政裁量，職是，被
      告應考量憲法及法律保障公務人員之意旨，而未考量，可
      謂違法裁量：
      (1)依照公務人員俸給法，公務人員之俸給包含本俸及年功
        俸，而交通事業人員與交通行政人員相互轉任採計年資
        對照表並未將其考量納入，可謂裁量怠惰。
      (2)另依司法院釋字第501 號解釋理由書：「基本任用資格
        相同且性質相近、官職等級相當之公務人員，得互相轉
        任，為暢通人事廣攬專業人才及鼓勵公務人員士氣所必
        須，惟其資格、範圍應有明確之規定，且年資、官等之
        提敘，亦應予以保障。」被告於審定原告薪點時，未將
        原告服務於拓建工程處副處長4 年（91年7 月至95年7
        月）年資採計，有違憲法保障公務人員之意旨。
      (3)再查司法院釋字第483 號解釋：「公務人員依法銓敘取
        得之官俸等級，非經公務員懲戒機關依法定程序之審議
        決定，不得降級或減俸，此乃憲法上服公職權利所受之
        制度性保障，亦為公務員懲戒法第一條、公務人員保障
        法第十六條屬公務人員俸給法第十六條之所由設。…調
        任雖無降級或減俸之名，但實際上則生類似降級或減俸
        之懲戒效果，與首開憲法保障人民服公職權利之意旨未
        盡相符。」原告94年年終考成已達簡派第10職等年功薪
        5 級780 俸點，於升任高公局南區工程處處長時，經銓
        敘部核定後為副技術長9 級650 薪點，產生明為升任，
        實際上則類似降級、減俸之效果，與憲法保障人民服公
        職之意旨未盡相符。
    5.又依據「交通事業人員與交通行政人員相互轉任採計年資
      對照表」附則二規定：交通事業人員與交通行政人員適用
      本辦法相互轉任時，依本表所列平行等級，認定為「職等
      或資位等級相當」，予以採計提敘官職等級。為保障交通
      事業人員與交通行政人員之權益，渠等人員於轉任時，依
      上開對照表之「職等」對照「資位」，即委任第一、二職
      等可在佐級任何薪點提敘、委任第三至第五職等可在員級
      任何薪點提敘、薦任第六至第九職等可在高員級任何薪點
      提敘、薦任第九職等至簡任第十一職等可在副長級任何薪
      點提敘。
    6.行政訴訟法第201 條規定，行政機關依裁量權所為之行政
      處分，以其作為或不作為逾越權限或濫用權力者為限，行
      政法院得予撤銷。銓敘部於核定原告之薪點時，應為合於
      義務之裁量，若與法律授權之目的不符，即為裁量瑕疵；
      再者，原告因被告核定薪點有誤，致受有新臺幣50,368元
      薪資等減少之損失。
（二）被告主張之理由：
    1.有關原告訴稱，被告所依據之「交通事業人員與交通行政
      人員相互轉任採計年資對照表」，並非判斷等級是否相當
      之唯一依據一節，查交通事業人員任用條例第1 條規定：
      「交通事業人員之任用，依本條例行之。」第5 條第1 項
      規定：「交通事業人員資位之取得規定如左：…二、副長
      級以上，須經升資甄審合格。…」第8 條第1 項規定：「
      交通事業人員得轉任交通行政機關相當職務。交通行政人
      員取得本條例所定各級資位者，亦得轉任交通事業機構相
      當職務；其轉任資格、年資提敘等事項之辦法，由銓敘部
      會同交通部定之。」第11條之1 第4 項規定：「經敘定資
      位人員，調任同一資位或不同資位之職務者，其薪級之核
      敘，比照公務人員俸給法規之規定辦理。」同條第5 項規
      定：「交通事業人員曾任公務年資，如與現任職務資位等
      級相當、性質相近，且服務成績優良者，得比照公務人員
      俸給法規之規定，按年核計加級至該資位最高薪級為止。
      」復查交通事業人員與交通行政人員相互轉任資格及年資
      提敘辦法（以下簡稱二類人員轉任辦法）第1 條規定：「
      本辦法依交通事業人員任用條例第8 條第1 項規定訂定之
      。」第3 條規定：「交通事業人員轉任交通行政人員，除
      士級資位外，其資位薪級與公務人員官等職等之對照，依
      下列規定辦理：…二、副業務長、副技術長相當薦任第九
      職等至簡任第十一職等。…」第6 條第2 項規定：「轉任
      人員曾任與該資位等級相當之服務成績優良年資，得按每
      1 年提敘薪級1 級，至該資位之最高級為止。」第7 條規
      定：「交通事業人員與交通行政人員相互轉任，曾任與轉
      任職務職等或資位等級相當年資之對照，依所附交通事業
      人員與交通行政人員相互轉任採計年資對照表（以下簡稱
      二類人員年資對照表）認定之。」第8 條規定：「本辦法
      未規定事項，…交通行政人員轉任交通事業人員，適用交
      通事業人員任用法規之規定。」據上，交通行政人員轉任
      交通事業人員之任用及薪級如何提敘，等級是否相當，係
      依法律明文及其授權之規定辦理。
    2.至原告訴稱其歷至94年年終考成結果，晉敘簡派第十職等
      年功薪五級780 薪點，在二類人員年資對照表規定中，並
      無相當平行等級，可資比照交通事業人員薪級與薪點，被
      告逕行認定91年7 月至95年7 月系爭年資，與擬任資位等
      級不相當，無法採計提敘薪級，致其權益受損，爰請求採
      計系爭年資提敘薪級，以維其權益一節，查上開二類人員
      轉任辦法第6 條第2 項、第7 條規定及二類人員年資對照
      表附則一規定：「本表係依據本辦法第7 條規定訂定，僅
      作為相互轉任採計年資提敘官職等級之用，不作為認定任
      用資格及列等支薪與人員調任之依據。」附則二、規定：
      「交通事業人員與交通行政人員適用本辦法相互轉任時，
      依本表所列平行等級，認定為『職等或資位等級相當』，
      予以採計提敘官職等級。」準此，交通事業人員與交通行
      政人員相互轉任時，係依上開二類人員年資對照表所列平
      行等級，認定為「職等或資位等級相當」，予以採計提敘
      官職等級之準據。原告前經被告銓敘審定副技術長資位，
      歷至90年考成結果，晉敘副技術長九級650 薪點有案，依
      上開二類人員年資對照表觀之，相當簡任第十一職等，惟
      原告前揭系爭年資為簡派第十職等，與擬任職務之資位等
      級並不相當，故無法採計提敘薪級。
    3.原告又訴稱，為符二類人員轉任時權益之平衡，渠等人員
      於轉任時，除採計其職等或資位等級相當之年資外，如有
      與其資位相當之同列較低職等之年資亦應一併採計提敘薪
      級1 節，查二類人員轉任辦法第1 條規定：「本辦法依交
      通事業人員任用條例第8 條第1 項規定訂定之。」第7 條
      規定：「交通事業人員與交通行政人員相互轉任，曾任與
      轉任職務職等或資位等級相當年資之對照，依所附交通事
      業人員與交通行政人員相互轉任採計年資對照表認定之。
      」茲以交通事業機構與交通行政機關係分屬不同任用體系
      ，現職人員分別依各該相關法令審定資格並核敘俸（薪）
      級，且因公務人員俸級結構與交通事業人員資位職務之薪
      級結構並不相同，為使該等人員於依上開轉任辦法相互轉
      任時，採計年資提敘官職等級有一致標準，爰依據任用條
      例第8 條之規定，訂定二類人員轉任辦法，暨依該二類人
      員轉任辦法第7 條規定訂定轉任採計年資對照表，以為準
      據。是以，交通行政人員轉任交通事業人員，副技術長九
      級650 薪點以上職務之提敘薪級，須以曾任交通行政人員
      簡任第11職等以上之年資，始得採計提敘薪級，原告91年
      7 月至95年7 月係簡派第10職等年資，自無法予以採計提
      敘薪級。
    4.綜上所述，原告之訴顯無理由，復審決定於法並無不合。
   理  由
一、原告主張：交通事業人員與交通行政人員相互轉任資格及年
    資提敘辦法及所附交通事業人員與交通行政人員相互轉任採
    計年資對照表，係屬於行政程序法第159 條第二項第2 款之
    行政規則。本件提敘薪級案件，被告依照交通事業人員與交
    通行政人員相互轉任採計年資對照表之附則二認定時，應衡
    酌憲法保障公務人員之意旨，年資對照表並非判斷「等級是
    否相當」之唯一依據。依照公務人員俸給法，公務人員之俸
    給包含本俸及年功俸，而交通事業人員與交通行政人員相互
    轉任採計年資對照表並未將其考量納入，可謂裁量怠惰。另
    依司法院釋字第501 號解釋理由書，基本任用資格相同且性
    質相近、官職等級相當之公務人員，得互相轉任，為暢通人
    事廣攬專業人才及鼓勵公務人員士氣所必須，惟其資格、範
    圍應有明確之規定，且年資、官等之提敘，亦應予以保障，
    被告於審定原告薪點時，未將原告服務於拓建工程處副處長
    4 年年資採計，有違憲法保障公務人員之意旨。原告94年年
    終考成已達簡派第10職等年功薪5 級780 俸點，於升任高公
    局南區工程處處長時，經銓敘部核定後為副技術長9 級650
    薪點，產生明為升任，實際上則類似降級、減俸之效果，與
    憲法保障人民服公職之意旨未盡相符。又依據「交通事業人
    員與交通行政人員相互轉任採計年資對照表」附則二規定，
    交通事業人員與交通行政人員適用本辦法相互轉任時，依本
    表所列平行等級，認定為「職等或資位等級相當」，予以採
    計提敘官職等級。為保障交通事業人員與交通行政人員之權
    益，渠等人員於轉任時，依上開對照表之「職等」對照「資
    位」，即薦任第九職等至簡任第十一職等可在副長級任何薪
    點提敘。為此，原告依據行政訴訟法第5 條第2 項規定提起
    本件課予義務訴訟，求為判決如聲明所示。
二、被告則以：交通行政人員轉任交通事業人員之任用及薪級如
    何提敘，等級是否相當，係依法律明文及其授權之規定辦理
    。上開二類人員轉任辦法第6 條第2 項、第7 條規定及二類
    人員年資對照表附則一及附則二規定，交通事業人員與交通
    行政人員相互轉任時，係依上開二類人員年資對照表所列平
    行等級，認定為「職等或資位等級相當」，予以採計提敘官
    職等級之準據。原告前經被告銓敘審定副技術長資位，歷至
    90 年 考成結果，晉敘副技術長九級650 薪點有案，依上開
    二類人員年資對照表觀之，相當簡任第十一職等，惟原告前
    揭系爭年資為簡派第十職等，與擬任職務之資位等級並不相
    當，故無法採計提敘薪級。又因交通事業機構與交通行政機
    關係分屬不同任用體系，現職人員分別依各該相關法令審定
    資格並核敘俸（薪）級，且公務人員俸級結構與交通事業人
    員資位職務之薪級結構並不相同，為使該等人員於依上開轉
    任辦法相互轉任時，採計年資提敘官職等級有一致標準，爰
    依據任用條例第8 條之規定，訂定二類人員轉任辦法，暨依
    該二類人員轉任辦法第7 條規定訂定轉任採計年資對照表，
    以為準據。是以，交通行政人員轉任交通事業人員，副技術
    長九級650 薪點以上職務之提敘薪級，須以曾任交通行政人
    員簡任第11職等以上之年資，始得採計提敘薪級，原告91年
    7 月至95年7 月係簡派第10職等年資，自無法予以採計提敘
    薪級等語，資為抗辯。
三、按交通事業人員任用條例第11條之1 第4 項規定：「經敘定
    資位人員，調任同一資位或不同資位之職務者，其薪級之核
    敘，比照公務人員俸給法規之規定辦理。」第5 項規定：「
    交通事業人員曾任公務年資，如與現任職務資位等級相當、
    性質相近，且服務成績優良者，得比照公務人員俸給法規之
    規定，按年核計加級至該資位最高薪級為止。」另依交通事
    業人員與交通行政人員相互轉任資格及年資提敘辦法第3 條
    規定：「交通事業人員轉任交通行政人員，除士級資位外，
    其資位薪級與公務人員官等職等之對照，依下列規定辦理：
    …二、副業務長、副技術長相當薦任第九職等至簡任第十一
    職等…。」第6 條第2 項規定：「轉任人員曾任與該資位等
    級相當之服務成績優良年資，得按每一年提敘薪級一級，至
    該資位之最高級為止。」第7 條規定：「交通事業人員與交
    通行政人員相互轉任，曾任與轉任職務職等或資位等級相當
    年資之對照，依所附交通事業人員與交通行政人員相互轉任
    採計年資對照表認定之。」第8 條規定：「本辦法未規定事
    項，…交通行政人員轉任交通事業人員，適用交通事業人員
    任用法規之規定。」
四、上開事實概要欄所述之事實，除後列之爭點事項外，其餘為
    兩造所不爭執，並有原處分書、人員任用審查書、交通事業
    人員任用審查表、公務人員履歷表、交通事業人員動態登記
    表、公務人員派用審查書、派用人員遴用資格送審書、銓敘
    部84臺中甄一字第1115541 號函、85臺甄一字第1382555 號
    函、公務人員動態登記表、銓敘部88臺審四字第1766831 號
    函、交通事業人員任用銓敘審定表、交通部臺灣區○道○○
    ○路局北區工程處服務證明書、交通部臺灣區○道○○○路
    局88年3 月8 日人八八字第04459 號令、銓敘部90特四字第
    1990664 號函及擬任人員送審書、交通部臺灣區○道○○○
    路局90年1 月5 日人九十字第00243-1 號令、89年升資甄審
    名冊、銓敘部部銓一字第0912176306號函及派用人員遴用資
    格送審書表、交通部91年7 月19日交人字第0910033413號令
    、高工局南工處擬任人員送審表、交通部95年6 月15日交人
    字第0950037414號令、考試院高等考試及格證書、交通事業
    人員與交通行政人員相互轉任採計年資對照表、交通部臺灣
    區○道○○○路局拓建工程處編制表、交通部臺灣區國道新
    建工程局暨附屬機關職務列等表、交通部臺灣區○道○○○
    路局暨所屬機關專業加給表、交通部臺灣區○道○○○路局
    北區工程處考成通知書、交通部臺灣區○道○○○路局考績
    通知書、銓敘部95年12月21日部特四字第0952736364號函及
    公務人員動態登記書、交通部95年11月24日交人字第095005
    9679號令、原告任用銓敘審定核敘薪級情形、綜合資料查詢
    作業、銓敘部91年9 月3 日部銓一字第0912176306號函、副
    技術長級9 級650 薪點與副技術長5 級730 薪點薪資差距表
    、交通部臺灣區○道○○○路局96年10月11日人字第096002
    8411號函、行政院大陸委員會96年9 月4 日陸法字第096001
    5059號函等件分別附原處分卷、訴願卷及本院卷可稽，為可
    確認之事實。
五、歸納兩造之上述主張，本件爭執之重點厥為：原處分未採計
    原告系爭年資提敘薪級有無違誤？本件有無違反司法院釋字
    第501號、第483號之解釋意旨？茲分述如下：
（一）按公務人員任用法第33條規定：「教育人員、醫事人員、
      交通事業人員及公營事業人員之任用，均另以法律定之。
      」因此，關於交通事業人員之任用，我國另定有交通事業
      人員任用條例俾供遵循，其中第1 條規定：「交通事業人
      員之任用，依本條例行之。」第5 條第1 項規定：「交通
      事業人員資位之取得規定如左：一、高員級以下，須經考
      試及格。二、副長級以上，須經升資甄審合格。」第8 條
      第1 項規定：「交通事業人員得轉任交通行政機關相當職
      務。交通行政人員取得本條例所定各級資位者，亦得轉任
      交通事業機構相當職務；其轉任資格、年資提敘等事項之
      辦法，由銓敘部會同交通部定之。」第11條之1 第4 項規
      定：「經敘定資位人員，調任同一資位或不同資位之職務
      者，其薪級之核敘，比照公務人員俸給法規之規定辦理。
      」第5 項規定：「交通事業人員曾任公務年資，如與現任
      職務資位等級相當、性質相近，且服務成績優良者，得比
      照公務人員俸給法規之規定，按年核計加級至該資位最高
      薪級為止。」依上開交通事業人員任用條例第8 條第1 項
      規定，有關交通事業人員與交通行政人員相互轉任之資格
      、年資提敘等事項，銓敘部復會同交通部訂頒交通事業人
      員與交通行政人員相互轉任資格及年資提敘辦法以為準據
      。其中第1 條規定：「本辦法依交通事業人員任用條例第
      八條第一項規定訂定之。」第3 條規定：「交通事業人員
      轉任交通行政人員，除士級資位外，其資位薪級與公務人
      員官等職等之對照，依下列規定辦理：…二、副業務長、
      副技術長相當薦任第九職等至簡任第十一職等。…」第6
      條規定：「交通行政人員轉任交通事業人員，依前條第二
      項及第三項規定敘定資位，並依本條例第十一條之一規定
      起敘。轉任人員曾任與該資位等級相當之服務成績優良年
      資，得按每一年提敘薪級一級，至該資位之最高級為止。
      」第7 條規定：「交通事業人員與交通行政人員相互轉任
      ，曾任與轉任職務職等或資位等級相當年資之對照，依所
      附交通事業人員與交通行政人員相互轉任採計年資對照表
      （以下簡稱二類人員年資對照表）認定之。」第8 條規定
      ：「本辦法未規定事項，交通事業人員轉任交通行政人員
      ，適用公務人員任用法規及公務人員俸給法規之規定；交
      通行政人員轉任交通事業人員，適用交通事業人員任用法
      規之規定。」又上開交通事業人員與交通行政人員相互轉
      任資格及年資提敘辦法第7 條所稱之「二類人員年資對照
      表」附則一規定：「本表係依據本辦法第7 條規定訂定，
      僅作為相互轉任採計年資提敘官職等級之用，不作為認定
      任用資格及列等支薪與人員調任之依據。」附則二規定：
      「交通事業人員與交通行政人員適用本辦法相互轉任時，
      依本表所列平行等級，認定為『職等或資位等級相當』，
      予以採計提敘官職等級。」準上規定，交通事業人員與交
      通行政人員相互轉任時，係依上開二類人員年資對照表所
      列平行對應之等級，據以認定其職等或資位等級是否相當
      ，並作為採計提敘官職等級之標準。
（二）次按，司法院釋字第480 號解釋理由書：「國家對人民自
      由權利之限制，應以法律定之且不得逾必要程度，憲法第
      23條定有明文。但法律內容不能鉅細靡遺，一律加以規定
      ，其屬細節性、技術性之事項，法律自得授權主管機關以
      命令定之，俾利法律之實施。行政機關基於此種授權，在
      符合立法意旨且未逾越母法規定之限度內所發布之施行細
      則或命令，自為憲法之所許，此項意旨迭經本院解釋在案
      。惟在母法概括授權情形下，行政機關所發布之施行細則
      或命令究竟是否已超越法律授權，不應拘泥於法條所用之
      文字，而應就法律本身之立法目的，及整體規定之關聯意
      義為綜合判斷。」上開交通事業人員與交通行政人員相互
      轉任資格及年資提敘辦法及所附之「二類人員年資對照表
      」，係銓敘部會同交通部依據交通事業人員任用條例第8
      條第1 項規定所訂定，分別就交通事業人員轉任交通行政
      機關，或交通行政人員轉任交通事業機構，其轉任資格、
      年資提敘等事項所為之技術性、細節性行政命令，因屬行
      政機關辦理上開事項所必須，符合法律授權之意旨。而上
      開辦法及所附之對照表屬委任立法之性質，有補充母法之
      效力，依立法院職權行使法第60條至第62條之規定，應函
      送立法院審查，如發現有違反、變更或牴觸法律者，或應
      以法律規定事項而以命令定之者，應提報院會，經議決後
      ，通知原訂頒之機關更正或廢止之，故其亦具有相當程度
      之國會擔保性，有效性亦不容存疑。從而，行政機關依據
      上開辦法及所附之對照表作成行政行為，即無不法。
（三）本件原告曾於88年3 月24日任職高公局北區工程處正工程
      司，經被告以88臺審四字第1766831 號函審定以事業人員
      任用，敘高級技術員資位並核敘俸給12級590 薪點；另於
      89年1 月1 日應89年交通事業人員高級技術員晉升副技術
      長升資甄審合格，經被告以90特四字第1990664 號函敘副
      技術長資位，至90年考成晉敘副技術長9 級650 薪點；復
      於91年7 月24日轉任高公局拓建工程處簡派第10職等土木
      工程職系副處長，經銓敘部以部銓一字第0912173306號函
      審定在案，歷至94年考成晉敘簡派第10職等年功薪5 級78
      0 薪點等各節，為兩造所不爭之事實，已如前述。本件原
      告前既經被告銓敘審定副技術長資位，歷至90年考成結果
      ，晉敘副技術長九級650 薪點在案，依上開「二類人員年
      資對照表」，其平行對應之交通行政人員職等即相當於簡
      任第11職等；至於原告前揭91年7 月至95年7 月系爭年資
      等級，則為簡派第10職等，與前開已敘擬任職務之資位等
      級並不相當，參酌前開說明，自無法採計提敘薪級，至為
      顯然。
（四）另按，公務人員俸給法第17條規定：「公務人員曾任下列
      年資，如與現任職務職等相當、性質相近且服務成績優良
      者，得按年核計加級至其所銓敘審定職等之本俸最高級；
      如尚有積餘年資，且其年終（度）考績（成、核）合於或
      比照合於公務人員考績法晉敘俸級之規定，得按年核計加
      級至其所銓敘審定職等之年功俸最高級為止：…」明訂依
      公務人員任用法任用之人員，其曾經銓敘部銓敘審定有案
      之年資，如與現所銓敘審定之「職等相當」、性質相近且
      服務成績優良者，得按年核計加級至其所銓敘審定職等之
      年功俸最高級為止。又依據91年8 月28日修正前公務人員
      俸給法施行細則第15條之1 規定，所稱職等相當，係指公
      務人員曾任年資與現所銓敘審定之職等相當而言。參照交
      通事業人員任用條例第11條之1 第4 項規定，經敘定資位
      人員，調任同一資位或不同資位之職務者，其薪級之核敘
      ，比照公務人員俸給法規之規定辦理。職此，不論是交通
      事業人員任用條例第11條之1 第5 項所規定之「等級相當
      」，或是交通事業人員與交通行政人員相互轉任資格及年
      資提敘辦法第6 條所規定之「等級相當」，及「二類人員
      年資對照表」附則二所規定之「職等或資位等級相當」，
      即應以職等為比較基礎，故職等不同，自不能認屬相當，
      乃理所當然。是以，原告訴稱「依照公務人員俸給法，公
      務人員之俸給包含本俸及年功俸，而交通事業人員與交通
      行政人員相互轉任採計年資對照表並未將其考量納入，可
      謂裁量怠惰。」「銓敘部於認定所謂『等級相當』時，係
      行使交通事業人員任用條例第8 條所授權之行政裁量，被
      告應考量憲法及法律保障公務人員之意旨，而未考量，可
      謂違法裁量。」云云，皆屬誤解，洵非可採。
（五）另查，上開交通事業人員與交通行政人員相互轉任資格及
      年資提敘辦法及所附之「二類人員年資對照表」之訂頒，
      目的在解決交通事業人員轉任交通行政機關，或交通行政
      人員轉任交通事業機構，其轉任資格、年資提敘等事項所
      產生之疑義，與任用資格及列等支薪與人員調任無涉，此
      觀交通事業人員任用條例第8 條第1 項後段規定自明。因
      此，「二類人員年資對照表」附則一明定：「本表係依據
      本辦法第7 條規定訂定，僅作為相互轉任採計年資提敘官
      職等級之用，不作為認定任用資格及列等支薪與人員調任
      之依據。」從而，原告訴稱其94年年終考成已達簡派第10
      職等年功薪5 級780 俸點，於升任高公局南區工程處處長
      時，經銓敘部核定後為副技術長9 級650 薪點，產生明為
      升任，實際上則類似降級、減俸之效果云云，即非本件相
      互轉任採計年資提敘官職等級所應考慮者，其引述之司法
      院釋字第483 號解釋即與本案無關。至於原告所引用之司
      法院釋字第501 號解釋理由書，其適用前提為「基本任用
      資格相同且性質相近、官職等級相當之公務人員，得互相
      轉任」，始有「年資、官等之提敘亦應予以保障」之效果
      ，此觀其內文記載即可知。本件既非官職等級相當情形，
      已如前述，自非上開解釋之規範範圍甚明，附此敘明。
（六）末按，交通事業人員與交通行政人員相互轉任資格及年資
      提敘辦法第3 條固規定：「交通事業人員轉任交通行政人
      員，除士級資位外，其資位薪級與公務人員官等職等之對
      照，依下列規定辦理：一、業務長、技術長相當簡任第十
      一職等至第十三職等。二、副業務長、副技術長相當薦任
      第九職等至簡任第十一職等。三、高級業務員、高級技術
      員相當薦任第六職等至第九職等。四、業務員、技術員相
      當委任第三職等至第五職等。五、業務佐、技術佐相當委
      任第一職等至第二職等。」然因交通事業機構與交通行政
      機關係分屬不同任用體系，現職人員分別依各該相關法令
      審定資格並核敘俸（薪）級，且因公務人員俸級結構與交
      通事業人員資位職務之薪級結構並不相同，為使該等人員
      於依上開轉任辦法相互轉任時，採計年資提敘官職等級有
      一致標準，銓敘部乃會同交通部訂頒交通事業人員與交通
      行政人員相互轉任資格及年資提敘辦法及上開「二類人員
      年資對照表」以為準據。其中有關副業務長、副技術長之
      資位，雖相當薦任第9 職等至簡任第11職等，但其確實職
      等，仍應參酌個別之薪級及薪點始能決定之，此亦為銓敘
      部會同交通部訂頒上開「二類人員年資對照表」之原意，
      非謂交通事業人員之資位已達副業務長、副技術長，即可
      依據上開交通事業人員與交通行政人員相互轉任資格及年
      資提敘辦法第3 條規定，在薦任第9 職等至簡任第11職等
      之交通行政人員之年資範圍，皆可放寬採計。因此，原告
      主張「依據交通事業人員與交通行政人員相互轉任採計年
      資對照表附則二規定，交通事業人員與交通行政人員適用
      本辦法相互轉任時，依本表所列平行等級，認定為『職等
      或資位等級相當』，予以採計提敘官職等級。為保障交通
      事業人員與交通行政人員之權益，渠等人員於轉任時，依
      上開對照表之『職等』對照『資位』，即委任第一、二職
      等可在佐級任何薪點提敘、委任第三至第五職等可在員級
      任何薪點提敘、薦任第六至第九職等可在高員級任何薪點
      提敘、薦任第九職等至簡任第十一職等可在副長級任何薪
      點提敘。」云云，要屬其個人主觀之見解，並非法律規範
      之本意，委非可取。
六、綜上所述，原處分以原告91年7 月至95年7 月曾任簡派第10
    職等職務之年資，與擬任職務資位等級不相當，遂不採計提
    敘薪級，其認事用法均無違誤，訴願決定遞予維持，亦無不
    合；原告徒執前詞，訴請撤銷原處分關於該部分之核定及訴
    願決定，暨求為判決如聲明第2 項所示，皆無理由，應予駁
    回。
七、兩造其餘陳述於判決結果不生影響，無庸一一論列，併予敘
    明。
據上論結，本件原告之訴為無理由，爰依行政訴訟法第98條第1
項前段，判決如主文。
中　　華　　民　　國　　96　　年　　11　　月　　7 　　日
                  第 一 庭 審 判 長 法  官　王立杰
                                    法  官　周玫芳
                                    法  官　劉錫賢
上為正本係照原本作成。
如不服本判決，應於送達後20日內向本院提出上訴狀並表明上訴
理由，如於本判決宣示後送達前提起上訴者，應於判決送達後20
日內補提上訴理由書(須按他造人數附繕本)。
中　　華　　民　　國　　96　　年　　11　　月　　7 　　日
                                    書記官  林佳蘋
